【裁判字號】    91,交訴,88
【裁判日期】    920331
【裁判案由】    公共危險等
【裁判全文】
臺灣新竹地方法院刑事判決                          九十一年度交訴字第八八號
    公  訴  人  臺灣新竹地方法院檢察署檢察官
    被      告  甲○○
右列被告因公共危險等案件，經檢察官提起公訴（九十年度偵字第七一六０號），本
院判決如左：
    主  文
甲○○服用酒類，不能安全駕駛動力交通工具而駕駛，處有期徒刑貳月，如易科罰金
，以佰元折算壹日；又從事業務之人，因業務上之過失傷害人致重傷，處有期徒刑
伍月，如易科罰金，以佰元折算壹日；又駕駛動力交通工具肇事，致人受傷而逃逸
，處有期徒刑陸月，如易科罰金，以佰元折算壹日，應執行有期徒刑壹年，如易科
罰金，以佰折算壹日。
    事  實
一、甲○○受僱於易通興業有限公司（設於新竹縣竹北市縣○○路二十三號，下稱易
    通公司）擔任送貨工作，平日並以駕駛營業小貨車載運貨物給客戶作為其業務，
    為從事業務之人。明知服用酒類後，將使其駕駛車輛時之注意力減低、反應能力
    變慢，而危及其他用路人之行車往來安全，竟於民國九十年十二月二日晚上七時
    許，在新竹縣芎林鄉某友人住處，飲用六、七瓶啤酒後，致不能安全駕駛動力交
    通工具之狀態，竟仍於同日晚上八時五分許，駕駛車牌號碼９Ｓ─２８１號易通
    公司所有之營業用小貨車，沿新竹縣芎林鄉○○路往大華技術學院方向行駛，行
    經芎林鄉○○村○○路與文山路八十三巷口時，本應注意汽車行駛至無號誌之交
    岔路口，其行車速度應減速慢行，作隨時停車之準備，及應注意汽車行進中，駕
    駛人應注意車前狀況，隨時採取必要之安全措施，以避免危險之發生，而依當時
    之天候、光線、路況及視距等情，又無不能注意之情事，甲○○竟因酒後注意力
    減低、反應能力變慢，而已達不能安全駕駛情狀，加以並未警戒前方人車動態，
    亦疏未注意前方交岔路口之行人動態，適其前方同方向右側路旁有行人彭艷珍、
    乙○○及丁○○行走其間，亦沿文山路往大華技術學院方向行進，於行經前開交
    岔路口時，甲○○仍以時速約四十公里之速度前行因未為減速慢行以作隨時停車
    之準備及未警戒前方人車動態，疏未注意，見狀閃避不及，致其所駕駛之前開營
    業用小貨車右前方腳踏板處先撞擊彭艷珍，再撞擊乙○○後，又撞及路旁腳踏車
    ，腳踏車彈起撞及丁○○，致使乙○○受有右肘挫傷及右臂擦傷等傷害、丁○○
    受有右腳背部撞傷腫脹之傷害（二人過失傷害部分，業經撤回告訴詳後述），及
    丙○○受有嚴重骨盆及薦骨骨折合併後膜腔出血、右薦腸神經叢麻痺、膀胱破裂
    導致膀胱功能障礙，無法正常排尿，常有尿積滯進而尿道感染等之重傷害。甲○○於肇事後，竟未停車查看加以救護，反而駕車逃離現場，旋經路人彭世彰記下
    甲○○所駕駛之上開小貨車車號後報案，由警方於當日晚上八時三十分許，在新
    竹縣關西鎮新力里二鄰下橫坑十號前，查獲逃逸在該處之甲○○，發現甲○○意
    識模糊、神情呆滯木僵，明顯酒醉駕車，經抽血檢驗血液中酒精濃度為百毫升二
    五０毫克，即換算為呼氣之酒精測試濃度高達０．８ＭＧ／Ｌ（即每公升０．８
    毫克）
二、案經彭艷珍、乙○○、丁○○訴由新竹縣警察局竹東分局報請臺灣新竹地方法院
    檢察署檢察官偵查起訴。
    理  由
一、認定犯罪事實所憑之證據及其認定之理由：
（一）被告甲○○於警局訊問時、檢察官偵查中及本院訊問審理時之自白。
（二）告訴人即被害人彭艷珍、乙○○及丁○○於警訊，及彭艷珍、乙○○於偵查中
      及本院訊問時指訴之情節。
（三）並經目擊證人彭世彰於警訊、偵查中及本院訊問時證述屬實。
（四）被告經抽血檢驗血液中酒精濃度為百毫升二五０毫克，換算為呼氣之酒精測試
      濃度高達０．８ＭＧ／Ｌ（即每公升０．８毫克），有東元綜合醫院緊急生化
      檢驗單、警員對被告所作之測試觀察紀錄表各一紙在卷可證。
（五）此外，並有道路交通事故調查報告表一紙、現場照片八幀、診斷證明書三紙及
      彭艷珍受傷情形治療狀況照片八幀附於偵查卷宗可查；而被害人彭艷珍重傷害
      之情形，亦有財團法人長庚紀念醫院（林口）分院（下稱長庚醫院）函附於本
      院卷宗第六十四頁可證。
（六）被告經抽血檢驗血液中酒精濃度為百毫升二五０毫克，換算為呼氣之酒精測試
      濃度高達０．８ＭＧ／Ｌ（即每公升０．８毫克），有上開檢驗單一紙在卷可
      查；又按酒精濃度呼氣已達每公升０．５５毫克時，肇事率為一般正常人之十
      倍，認已達不能安全駕駛之標準，有法務部八十八年五月十八日所發之法八八
      檢字第００１６６９號函及其所附之八十八年五月十日會議記錄一份附卷可證
      。
（七）再被告駕駛營業用小貨車撞及被害人彭艷珍等人倒地受傷，亦經被害人等指訴
      明確，亦為被告所自承，是以被告因酒後致注意力減低、反應能力變慢，顯已
      具有不能安全駕駛動力交通工具之危險性，足以認定。
（八）(1)、按行車速度，依標誌或標線之規定，無標誌或標線者，應依左列規定：四
      、行經無號誌之交岔路口，應減速慢行，作隨時停車之準備。再汽車行駛時，
      駕駛人應注意車前狀況，並隨時採取必要之安全措施；又汽車駕駛人有左列情
      形之一者，不得駕車：二、飲用酒類或其他類似物後其吐氣所含酒精濃度超過
      每公升０‧二五毫克或血液中酒精濃度超過百分之０‧０五以上者。道路交通
      安全規則第九十三條第一項第四款、第九十四條第三項、第一百十四條第二款
      分別定有明文。凡此攸關道路交通安全之規則，皆為被告所應注意者。
      (2)、是依照上開規定，被告於上開時地駕駛上開車輛時自應遵守上述交通安全
      規定，而有該等注意義務甚明。又被告肇致本件車禍時，天候、光線、路況及
      視距皆係良好情形，此業經被告供明在卷，並有上開道路交通事故調查報告表
      （各欄項目明細內容）可參，足認被告並無不能注意之情事，詎被告酒後且酒
      精濃度超過每公升０．二五毫克仍駕車行經上開地點時，亦疏未注意仍以約四
      十公里之時速並未減速慢行，以作隨時停車之準備及疏未注意車前狀況，而撞
      上告訴人彭艷珍等人，足見其不但未確實遵守上開酒後酒精濃度過量不得駕車
      及行車速度之限制，且亦未注意車前狀況，是被告對於本件車禍之發生有過失
      ，已至為明白。
      (3)、參以於偵查中經檢察官將全案送經台灣省竹苗區車輛行車事故鑑定委員會
      鑑定結果，亦認甲○○酒精濃度過量駕駛營小貨車未注意車前狀況為肇事原因
      ，而行人乙○○、彭艷珍與丁○○均無肇事因素，此有台灣省竹苗區車輛行車
      事故鑑定委員會九十一年五月六日竹鑑字第九一０四七一號鑑定竟見書一份附
      於偵查卷可查。
      (4)、是綜上，被告之於本件車禍，既有如上述之過失，而告訴人彭艷珍等人確
      因本件車禍受有前述之傷害，則被告之過失行為與告訴人等所受傷害間，顯有
      相當因果關係。
（九）綜上所述，足認被告上開自白確與事實相符，本件事證已經明確，被告犯行足
      以認定，所為應予以依法論罪科刑。
二、論罪、刑罰加重及科刑與適用之法律：
（一）(1)、按被害人彭艷珍受有嚴重骨盆及薦骨骨折合併後膜腔出血、右薦腸神經叢
      麻痺、膀胱破裂導致膀胱功能障礙，無法正常排尿，常有尿積滯進而尿道感染
      等之傷害，已如前述，而膀胱為人體之重要器官，因被告肇致本件車禍，使被
      害人膀胱破裂，膀胱功能障礙，且治療己逾一年，仍難恢復，亦有前開長庚醫
      院之函可參，是對人之身體健康自屬達於重大傷害，且為不治之傷害，核與刑
      法第十條第四項第六款所定其他於身體或健康有重大不治或難治之重傷害之規
      定相符合。
      (2)、再按刑法上所謂業務，係指以反覆同種類之行為為目的之社會活動而言（
      參照最高法院二十九年上字第三三六四號判例）；又汽車駕駛人之駕駛工作，
      乃隨時可致他人身體、生命於危險之行為，並具有繼續反覆該項行為之危險性
      ，自應負有經常注意俾免他人陷於危險之特別注意義務。被告平日係以駕駛營
      業小貨車送貨為業，為被告所自承，故其駕駛該車，本屬其反覆為一定之社會
      活動之一，在社會上有其特殊之屬性，其本於此項屬性而駕車，自屬基於社會
      生活上之地位而反覆執行其一定之事務，因之，在此地位之駕車，不論其目的
      為何，均應認其係屬業務之範圍（最高法院八十一年度台上字第八十五號判決
      參照）。
（二）是核被告甲○○所為，係分別觸犯：
    (1)刑法第一百八十五條之三服用酒類不能安全駕駛動力交通工具而駕駛罪；
    (2)刑法第二百八十四條第二項後段之業務過失致重傷害罪；公訴意旨認應依刑法
      第二百八十四條第一項前段之罪處斷，尚有未洽，惟其基本事實同一，本院得
      併予審理，爰依法變更起訴法條，併予敘明。
    (3)及刑法第一百八十五條之四駕駛動力交通工具肇事，致人傷而逃逸罪。
（三）數罪併罰：被告所犯上開三罪間，犯意各別，罪名不同，應分別論罪，合併處
      罰之。
（四）刑罰加重事由：被告為汽車駕駛人，酒醉駕車，因而致人受傷，依法應負業務
      過失致重傷害之刑事責任，應依道路交通管理處罰條例第八十六條第一項之規
      定加重其刑。應就業務過失致重傷害罪部分加重之。再上開鑑定意見書認被告
      係無照駕車，然被告前係持有普通大貨車駕照等情，除據被告供陳在卷外，並
      經本院電詢新竹市監理站確認屬實，亦有公務電話紀錄一紙在卷可查（見本院
      卷宗第七十七頁），再依道路交通安全規則第六十一條規定：汽車駕駛人取得
      高一級車類之駕駛資格者，應換發駕駛執照，並准其駕駛較低級車類之車輛，
      其規定如左：三、已領有大貨車駕駛執照者，得駕駛小型車、輕型機器腳踏車
      。是被告雖無小型車之駕照，然其有大貨車之駕照，依前開規定，其自得駕駛
      小貨車，是本件被告駕駛小貨車，尚難認為無照駕駛，亦一併敘明。
（五）科刑：審酌被告酒後駕車，造成其他車輛、行人之危險，其經抽血檢驗血液中
      酒精濃度為百毫升二五０毫克，換算為呼氣之酒精測試濃度高達０．８ＭＧ／
      Ｌ（即每公升０．８毫克），及因未減速及未注意車前狀況之過失、及其犯罪
      之動機、目的、手段，被告之素行尚佳，並因而致人受重傷，過失情節、過失
      程度，被害人彭艷珍受傷情形，復於肇事後逃逸，且迄未與被害人彭艷珍達成
      和解賠償損害，惡性非輕，惟念其犯罪後尚能坦白承認犯行、深具悔悟且態度
      良好等一切情狀，分別量處如主文所示之刑，並諭知易科罰金之折算標準，並
      定其應執行之刑，以資懲儆。
（六）不另為不受理之諭知：按告訴乃論之罪，告訴人於第一審辯論終結前得撤回其
      告訴，又告訴經撤回者，應諭知不受理之判決，刑事訴訟法第二百三十八條第
      一項、第三百零三條第三款分別定有明文。第按，刑法第二百八十四條第一項
      前段之過失傷害罪，依同法第二百八十七條前段規定，須告訴乃論。而本件公
      訴人認被告甲○○所涉過失傷害罪嫌部分，被告與告訴人乙○○、丁○○已達
      成和解，已據告訴人乙○○於本院訊問時當庭撤回告訴，見本院九十一年九月
      十日訊問筆錄在卷可查（見本院卷宗第二十九頁），而告訴人丁○○亦具狀撤
      回告訴一份附於本院卷宗第四十七頁以下。證諸前開規定，本件被告所涉過失
      傷害罪嫌部分，本應依法諭知公訴不受理之判決，惟公訴意旨認此部分與前開
      業務過失致重傷害罪部分有裁判上一罪之關係，爰不另為不受理之諭知。
三、依刑事訴訟法第二百九十九條第一項前段、第三百條，道路交通管理處罰條例第
    八十六條第一項，刑法第一百八十五條之三、第一百八十五條之四、第二百八十
    四條第二項後段、第五十一條第五款、第四十一條第一項、第二項，罰金罰鍰提
    高標準條例第一條前段、第二條，判決如主文。
本案經檢察官陳榮林到庭執行職務。
中      華      民      國    九十二    年      三      月    三十一    日
                                  臺灣新竹地方法院交通法庭
                                      法  官  馮  俊  郎
右正本證明與原本無異。
如不服本判決，應於判決送達後十日內向本院提出上訴狀（應附繕本），上訴於臺灣
高等法院。
                                      書記官  鄭  敏  郎
中      華      民      國    九十二    年      三      月    三十一    日
附錄本案論罪科刑實體法條全文：
刑法第一百八十五條之三：
服用毒品、麻醉藥品、酒類或其他相類之物，不能安全駕駛動力交通工具而駕駛者，
處一年以下有期徒刑、拘役或三萬元以下罰金。
刑法第二百八十四條：
因過失傷害人者，處六月以下有期徒刑、拘役或五百元以下罰金，致重傷者，處一年
以下有期徒刑、拘役或五百元以下罰金。
從事業務之人，因業務上之過失傷害人者，處一年以下有期徒刑、拘役或一千元以下
罰金，致重傷者，處三年以下有期徒刑、拘役或二千元以下罰金。
刑法第一百八十五條之四：
駕駛動力交通工具肇事，致人死傷而逃逸者，處六月以上五年以下有期徒刑。


司法院資訊處製作；財團法人民間司法改革基金會備份。
